【裁判字號】    91,交訴,153
【裁判日期】    920320
【裁判案由】    公共危險等
【裁判全文】
台灣板橋地方法院刑事判決                        九十一年度交訴字第一五三號
    公  訴  人  台灣板橋地方法院檢察署檢察官
    被      告  甲○○
右列被告因公共危險等案件，經檢察官提起公訴（九十一年度偵字第一０二一七號）
，本院判決如左：
    主  文
甲○○無罪。
    理  由
一、公訴意旨略以：被告甲○○於民國（下同）九十一年三月十一日十五時四十五分
    許，駕駛車牌號碼ＣＦ─七三二二號自小客車，沿台北縣永和市○○路往永福橋
    方向行駛，於行經永和市○○路一八九號前，原應隨時注意行進中之車前狀況，
    並隨時採取必要安全措施，而依當時情形又無不能注意之情事，竟未注意，貿然
    追撞騎乘車號ＵＹＳ─二四六號輕機車之騎士乙○○，使其受有兩腿之傷害。詎
    被告竟未下車處理事故而逃逸。嗣為警循線查獲。因認被告涉犯刑法第二百八十
    四條第一項及第一百八十五條之四之二罪嫌。
二、按犯罪事實應依證據認定之，無證據不得推定其犯罪事實，刑事訴訟法第一百五
十四條定有明文；次按認定不利於被告之事實，須依積極證據，苟積極證據不足
    不利於被告事實之認定時，即應為有利於被告之認定，更不必有何有利之證據，
    為最高法院三十年上字第八一六號判例所揭示之意旨。再所謂「積極證據足以為
    不利被告事實之認定」，係指據為刑事訴訟法上證明之全盤證據資料，無論其為
    直接證據或間接證據，在客觀上均須達於通常一般之人均不致於有所懷疑，而得
    確信其為真實之程度，始得據為有罪之認定，若其關於被告是否犯罪之證明未能
    達此程度，而有合理懷疑之存在，致使無從形成有罪之確信，根據「罪證有疑，
    利於被告」之證據法則，即不得遽為不利於被告之認定，此觀諸最高法院七十六
    年台上字第四九八六例意旨自明。再犯罪事實依法應依證據認定之，不得僅以被
    告之反證不成立，即持為認定犯罪之論據；又事實審法院對於證據之取捨，依法
    雖有自由判斷之權，然積極證據不足證明犯罪事實時，被告之抗辯或反證縱屬虛
    偽，仍不能以此資為積極證據應予採信之理由，最高法院二十一年上字第四七四
    號及三十年上字第四八二號判例意旨可資參照。又我國刑事訴訟制度業已修正為
    以當事人進行主義為主，職權進行主義為輔，檢察官立於原告之地位，其對於被
    告之犯罪事實，本負有積極舉證之義務，且刑事被告原無自證無罪之義務，其在
    訴訟上所為之辯解，只須達於對起訴事證提出合理質疑之程度為已足，檢察官如
    對於被告所為之辯解仍有爭執，即應依照刑事訴訟法第一百六十一條之規定，自
    負積極舉證之責，合先敘明。
三、本件公訴人認被告甲○○涉有過失傷害及駕車肇事逃逸之二罪嫌，無非係以告訴
    人乙○○之指訴與所提出之診斷證明書及被告之供詞前後矛盾、反覆不一為其主
    要論據。訊之被告甲○○堅決否認有何過失傷害及駕車肇事逃逸之犯行，並辯稱
    ：伊確實並未駕車至台北縣永和市，且因檢察官偵查時因己距三月份有一段時日
    ，伊並無法記得九十一年三月十一日去何處，係找到送貨單伊才想起有去中山科
    學研究院，並與朋友吃飯、打牌等語。經查：公訴人所引之證據即告訴人乙○
    ○於警訊筆錄中，經警以當時撞妳的車籍為何？妳是如何知道對方的車號？詢問
    告訴人，而告訴人答稱：「不知道，當時有一位小姐看到，她就去追肇事的車子
    ，叫他停下來，他不停一直開，她就回頭來告訴我肇事的車子號碼為ＣＦ七三二
    二」，再經警問有無補充，而告訴人陳稱：「當時那位熱心的小姐，撕一張台北
    市景美區農會收費單上有收據編號0000000000000，背面有寫肇事
    的車號ＣＦ七三二二」（見偵查卷第五頁），復於本院調查時亦指稱：「不知突
    然被一輛車子從後面撞到，那部車子撞到我後就逃逸，我倒地後，有一位小姐騎
    機車追趕，後來她告訴我肇事車輛的車號，我就報警處理」，並經本院以當時撞
    及車輛、車種、顏色為何詢問告訴人乙○○，而告訴人答稱：「我只到墨綠色的
    車，其他我不曉得」（見本院九十二年一月三日訊問筆錄）。是依告訴人乙○○
    上開之陳述，足見告訴人乙○○當時並未目睹係遭何車輛撞擊及報警時所陳述之
    車號ＣＦ七三二二號係透由一位不詳姓名之女子告知始得知；另於警訊中亦已陳
    明該女子係以一張台北市景美區農會之收費單之背面書寫肇事車輛之車號等情。
    故當時受理報案之員警自應由告訴人所陳述及就告訴人提出之農會收費單之情薚
    ，詳為追查當時目睹全部經過情形之不詳姓名女子及公訴人亦應就此部分指揮移
    送之警局就上開疑點部分一一予以究明為是。然經本院詢問當時承辦之警員林錦
    文證稱：已不知告訴人所提出之收費單現於何處。從而；告訴人乙○○已陳明並
未見到肇事之車輛，故告訴人乙○○所陳述與所提出之診斷證明書，皆不足以作
    為認定被告有過失傷害與肇事逃逸犯罪之證據。另公訴人所憑之證據認被告所
    為之供詞前後矛盾，反覆不一，而認被告涉有過失傷害與肇事逃逸之罪嫌；惟查
    ：被告固初於警訊中經警以九十一年三月十一日下午十五時許，你是否有駕駛該
    自小客車經過永和市○○路一八九號前，而被告答稱：「應該是沒有，該時間我
    應該是在中山科學研究院洽公」，並經警以當天幾點離開中山科學研究院等請詢
    問被告，而被告答稱：「大約下午五點左右」（見偵查卷第三十四頁），惟上開
    筆錄訊問之時間為九十一年四月二十二日，距本件告訴人乙○○遭撞擊日即九十
    一年三月十一日，已一月餘，又被告於警訊中陳稱：「我記得當天早上大約九點
    就到達中山科學研究院洽商，並在十一時交貨給中科院且由庫房張兆民簽收，大
    約十一時三十分即離開中科院至桃園縣龍潭鄉吃飯，隨行的還有中科院的員工但
    因時間太久我已忘記有何人了」（見偵查卷第三十九頁），惟此距本件犯罪行為
    日已三月餘。又經檢察官於犯罪行為日（九十一年三月十一日），八個月之後（
    即九十一年十一月十五日）訊問證人即當日與被告吃飯打牌之李建南、林宗介二
    人，證人林宗介（亦即北平向陽樓餐廳之負責人）於偵查中證稱：「太久我忘了
    ，但他們常來我這一邊吃飯，吃完會唱歌或打牌，如打牌也不一定固定人，我只
    能說有我與『李』（即李建南）及『徐』（指被告甲○○）二人一同打牌」，而
    證人李建南（係中山科學研究院員工）結證稱：「因太久了我記不得‧‧‧星期
    一至五是上午至下午，我如沒有休假我不會在打牌」，並經檢察官以九十一年三
    月十一日那一天有無休假等情詢問證人李建南，而證人李建南答稱：「記不得了
    」（見偵查卷第六十四頁反面及第六十五頁）。是依上開證人林宗介、李建南二
    人之證詞，亦不足以說明被告所供述與他人吃飯、打牌乙事係屬虛偽；況距案發
    日之後一個多月、三個多月，甚至長達八個多月，而要他人明確說明一個多月、
    三個多月或八個多月之前某一日之行蹤，此顯強人所難。再縱被告所提出之不在
    場抗辯欠缺有力之證據或縱有所虛偽，揆諸上揭之意旨，亦不能執此即遽而推論
    被告即有過失傷害與駕車肇事逃逸之犯行。是綜上所述，公訴人所舉之證據，並
    不足以認定有過失傷害與駕車肇事逃逸之犯行，證據似有未足。此外復查無其他
    積極事證足資證明被告有被訴之犯行，既不能證明被告犯罪，自應諭知被告無罪
    之判決。
據上論斷，應依刑事訴訟法第三百零一條第一項，判決如主文。
本案經檢察官楊四猛到庭執行職務
中    華    民    國    九   十   二    年    三    月    二    十      日
                               台灣板橋地方法院交通法庭
                                   法  官  潘  長  生
右正本證明與原本無異。
如不服本判決，應於判決送達後十日內向本院提出上訴狀 (應附繕本) ，上訴於
臺灣高等法院。
                                   書記官  王  增  華
中      華      民      國      九 十 二      年    三    月  二十五    日


司法院資訊處製作；財團法人民間司法改革基金會備份。
